臺灣高等法院刑事裁定
111年度抗字第1413號
抗  告  人  
即受 刑 人  陳柏驥





上列抗告人即受刑人因聲請定其應執行刑案件，不服臺灣新北地
方法院中華民國111年8月24日裁定（111年度聲字第1850號），
提起抗告，本院裁定如下：
    主  文
抗告駁回。
    理  由
一、原裁定意旨略以：抗告人即受刑人陳柏驥因犯妨害自由等案
    件，經原審法院分別判處如附表所示之刑，4罪刑期合併為
    有期徒刑1年3月，4罪中最長宣告刑為有期徒刑4月，參酌附
    表編號1、2部分曾定應執行刑有期徒刑6月及附表編號3部分
    曾定應執行刑有期徒刑6月之內部性界限，是本件定應執行
    刑之裁量空間為有期徒刑4月至1年之間。又考量4罪罪質不
    同，時間點各有獨立性，兼衡受刑人犯後均坦承犯行，但未
    與被害人等達成和解，亦未賠償被害人等之損害，而為受刑
    人整體犯行總盤點之非難評價，另參酌抗告人前有詐欺案件
    之素行，本於刑法第51條第5款限制加重原則，於定執行刑
    之外部、內部界限內，及參酌前次定刑所給予之減輕幅度，
    認為應合併定應執行有期徒刑11月為適當。
二、抗告意旨略以：依據最高法院108年度台抗字第436號裁定、
    108年度台上字第4405號刑事判決、104年度台抗字第718號
    刑事裁定之見解，且實務及學者論著有主張在累進遞減的原
    則，數罪併罰時具體審酌整體犯罪過程中各罪關係，宜予各
    刑相加後酌減三分之一以上（參黃榮堅教授「數罪併罰量刑
    模式構想」月旦法學雜誌第123期）。蔡英文總統於民國105
    年11月28日主持執政決策協調會議中，對於毒品成癮者應視
    為「病人」，不能單以定罪和處罰對待之。且毒品成癮者主
    要是以戕害自身健康為主，對他人法益未產生實質上的侵害
    ，然而在數罪併罰上所定應執行之刑期，通常只酌減幾個月
    而已，與其他犯行比較，施用毒品的刑期反而常常較長，足
    見數罪併罰所施恩典對於毒品成癮者已嚴重失衡且有違公平
    比例原則。是請予以重新量刑之機會，給予最有利於抗告人
    之裁定云云。
三、按判決確定前犯數罪者，併合處罰之；數罪併罰，有二裁判
    以上，宣告多數有期徒刑者，於各刑中之最長期以上，各刑
    合併之刑期以下，定其應執行之刑期，但不得逾30年，刑法
    第50條第1項前段、第53條、第51條第5款分別定有明文。次
    按數罪併罰之定應執行之刑，係出於刑罰經濟與責罰相當之
    考量，並非予以犯罪行為人或受刑人不當之利益，為一種特
    別的量刑過程，相較於刑法第57條所定科刑時應審酌之事項
    係對一般犯罪行為之裁量，定應執行刑之宣告，乃對犯罪行
    為人本身及所犯各罪之總檢視，除應考量行為人所犯數罪反
    應出之人格特性，並應權衡審酌行為人之責任與整體刑法目
    的及相關刑事政策，在量刑權之法律拘束性原則下，依刑法
    第51條第5 款之規定，採限制加重原則，以宣告各刑中之最
    長期為下限，各刑合併之刑期為上限，在此上下限之範圍內
    妥適酌定其應執行之刑，但最長不得逾30年，資為量刑自由
    裁量權之外部界限，並應受法秩序理念規範之比例原則、平
    等原則、責罰相當原則及重複評價禁止原則等自由裁量權之
    內部抽象價值要求界限之支配，以求輕重得宜，罰當其責，
    俾符合法律授予裁量權之目的，以區別數罪併罰與單純數罪
    之不同，兼顧刑罰衡平原則（最高法院111年度台抗字第514
    號裁定意旨參照）。又執行刑之量定，係事實審法院自由裁
    量之職權，倘其所酌定之執行刑，並未違背刑法第51條各款
    所定之方法或範圍（即法律之外部性界限），亦無明顯違背
    公平、比例原則或整體法律秩序之理念（即法律之內部性界
    限）者，即不得任意指為違法或不當（最高法院111年度台
    抗字第778號裁定意旨參照）。
四、經查：
㈠、抗告人業於抗告狀表示其對本件定應執行刑如何定刑之意見
    ，故本院毋庸再發函詢問其意見，合先敘明。　　
㈡、本件抗告人犯如附表所示之罪，經分別判處如附表所示之刑
    ，先後確定在案，附表編號2至3所示數罪，係在附表編號1
    裁判確定前所犯，有各該判決及本院被告前案紀錄表在卷可
    查。又附表編號1至3各罪之宣告刑，最長期之刑為有期徒刑
    4月，合併刑期為有期徒刑1年3月（內部界限為1年），原裁
    定於此範圍內，酌定抗告人應執行之刑為有期徒刑11月，並
    無違背定應執行刑之外部界限及內部界限。又抗告人經檢察
    官向原審法院聲請定其應執行之刑，亦獲有較原裁定附表所
    示之刑其內部界限總和減少有期徒刑1月之利益，並無顯然
    過重或違反比例、公平原則及刑法規定數罪合併定應執行刑
    之立法旨趣。又抗告意旨雖引用學者對於定應執行刑酌定標
    準之意見，然此僅供法官辦案之參考，但仍不得拘束法官在
    具體個案之裁量權，自無可採，至於抗告意旨其餘所陳，指
    摘原裁定所處量刑有違比例原則、公平原則云云，然原審法
    院所為定刑之裁斷，已斟酌抗告人所犯案件類型及情節併予
    適度減少總刑期，亦無明顯喪失權衡或有違比例原則、公平
    原則、罪責相當原則之情，而屬法院裁量職權之適法行使，
    抗告意旨就此指摘原裁定有所不當，尚無足取。綜上所述，
    本件抗告並無理由，應予駁回。
據上論斷，應依刑事訴訟法第412 條，裁定如主文。
中　　華　　民　　國　　111 　年　　9 　　月　　22　　日
  　　　　     　 刑事第十六庭  審判長法　官  劉嶽承
                                      法　官  古瑞君
                                      法　官  廖紋妤
以上正本證明與原本無異。      
如不服本裁定，應於收受送達後5日內向本院提出抗告狀。
                                      書記官  江珮菱
中　　華　　民　　國　　111 　年　　9 　　月　　23　　日